【裁判字號】    98,上更(一),201
【裁判日期】    990318
【裁判案由】    殺人未遂
【裁判全文】
臺灣高等法院高雄分院刑事判決     98年度上更(一)字第201號
上  訴  人
即  被  告  乙○○
指定辯護人  本院公設辯護人  孫妙岑
上列上訴人因殺人未遂等案件，不服臺灣高雄地方法院95年度訴
字第3464號中華民國96年4 月30日第一審判決（起訴案號：臺灣
高雄地方法院檢察署95年度偵字第16173 號），提起上訴，經判
決後，由最高法院發回更審，本院判決如下：
     主  文
原判決關於殺人未遂及其定執行刑部分均撤銷。
乙○○犯恐嚇危害安全罪，處有期徒刑壹年貳月，減為有期徒刑
柒月。
     事  實
一、乙○○明知槍彈係政府公告禁止持有之物品，竟於民國91至
    92年間某日，未經許可，在臺中市區某處，以給付新臺幣（
    下同）1 萬5 千元之代價，向真實姓名年籍不詳綽號「狗傑
    」之成年男子，取得仿BERETTA 廠84型半自動手槍製造之槍
    枝換裝土造金屬槍管而成具有殺傷力之改造手槍( 槍枝管制
    編號0000000000號）1 枝及改造子彈5 顆後（原審誤繕為6
    顆，應予更正），即非法持有之（未經許可，無故持有具殺
    傷力改造手槍部分，業經判刑確），惟該改造子彈因較槍管
    彈室之內徑小無法擊發，乙○○試射不成，誤認槍枝故障。
    嗣因其友人甲○○積欠其新臺幣（下同）83萬元餘之債務，
    屢催不還，乙○○竟心生不滿，於95年6 月8 日16時許，持
    上開伊明知無法擊發傷人之槍、彈前往甲○○位於高雄市前
    金區○○○路209 號3 樓之住處意圖恐嚇甲○○，於甲○○
    之父親李金坤開門後，即以上開槍枝對準李金坤，聲稱：「
    阿伯，你走開，不關你的事。」等語，語畢立即進入甲○○
    之房間，乙○○已知上開子彈無法擊發傷人，及基於恐嚇之
    犯意，仍持該槍作勢，朝甲○○身體扣扳機5 槍，該5 顆子
    彈如預期因未能擊發而掉落地面，並不能傷及甲○○，但使
    甲○○驚懼畏怖，致生危害於安全。乙○○見目的已逞，即
    將該槍棄於現場，旋即逃逸。嗣經李金坤報警而查扣上開槍
    枝1 枝、子彈5 顆（其中2 顆子彈已因試射擊發而不具子彈
    之外型及功能，剩子彈3 顆）。
二、案經高雄市政府警察局新興分局報告臺灣高雄地方法院檢察
    署檢察官偵查起訴。
     理  由
甲、程序部分
    本判決以下所引用之傳聞證據，被告及辯護人於本院審理時
    ，均表示沒有意見，且未於言詞辯論終結前聲明異議，本院
    審酌上開傳聞證據作成時，並無不法之情事，認為適當，依
    刑事訴訟法第159 條之5 第2 項規定，自有證據能力，均得
    為證據。
乙、實體部分
一、上開事實，業據上訴人即被告郭竣元於原審及本院審理時供
    承不諱，核與證人甲○○、李金坤於偵查中及原審證述之情
    節相符，並有現場照片10張（附於警卷末）及扣案之槍、彈
    可資佐證。而扣案之槍、彈經送鑑定結果，認定該槍枝係仿
    BERETTA 廠（貝瑞塔）84型半自動手槍製造之玩具手槍換裝
    土造金屬槍管而成之改造手槍，機械性能良好，可擊發子彈
    ，認具有殺傷力；該子彈為改造子彈，經實際試射可擊發，
    認具殺傷力，有內政部警政署刑事警察局刑鑑字第09500877
    40號槍彈鑑定書在卷可稽（見偵卷第23頁）。
二、又查扣案之槍彈雖各具殺傷力，然證人即警政署刑事警察局
    鑑試人員陳顯明於原審審理時結證：本件子彈裝於本案之槍
    枝中，因為子彈比較小，地心引力之關係，它會落在比較低
    之位置，就沒有辦法擊發，如果將手槍反過來的話，就有可
    能落在可以擊發之位置等語（見原審卷第70頁），由上可知
    ，本案之槍彈根本無法擊發，除非把手槍反過開，然一般人
    豈有把手槍反過開之理由。再查本件被告於被查獲之初即供
    述扣案槍支是壞掉的，無法射擊，其目的僅是要嚇嚇甲○○
    ，此由被告於95年7 月14日偵查中供述：「……但是我本來
    就知道那枝槍是壞掉了，是撞針壞掉了」、「我原本就知道
    槍壞掉了，我只是要嚇嚇他」、「（問：這枝槍之前有無擊
    發過？）有試射過一次，買的時候阿傑就跟我說這枝槍是壞
    掉的」（見偵查卷第19頁）。於原審庭訊時亦供述「本來就
    知道那槍是壞掉的」。故而被告確實自始知道該槍枝是壞掉
    的，無法擊發。至於壞掉的原因，被告雖供述是撞針壞掉了
    ，和鑑定人所述不同，但此乃因被告並非專業人士，無法判
    斷槍支壞掉之原因，僅因為槍枝無法擊發，故而認定應該是
    撞針故障，而由此更足以判斷以被告對槍枝之知識和認識，
    根本不知道本件扣案槍枝之特性，故而被告辯稱其主觀上認
    定所持之槍支是壞掉的槍支，目的僅是要嚇嚇甲○○，並無
    殺人之意圖，故嚇過後即丟棄於現場等語應可採信。綜上所
    述，本件事證明確，被告恐嚇之犯行，堪以認定。
三、核被告以加害生命之事，恐嚇他人致生危害於安全之行為，
    係犯刑法第305 條之恐嚇危害安全罪。公訴人認被告此部分
    係犯刑法第271 條第2 項、第1 項之殺人未遂罪，起訴法條
    尚有未恰，惟起訴之基本事實同一，本院自得變更檢察官起
    訴法條，予以審理。
四、原審予以被告論科，固非無見，惟查被告此部分係恐嚇危害
    安全罪，而原審依殺人未遂罪論科，自有適用法則不當之失
    ，被告上訴意旨，執此摘指原審此部分判決不當，為有理由
    ，自應由本院將原審此部分及其定執行刑部分一併撤銷改判
    。審酌被告因告訴人積欠債務未還，即持槍進入其家中施以
    恐嚇，惡性非輕，嚴重影響社會治安，惟念被告已坦承其非
    ，告訴人亦表示願予宥恕，請求從輕量刑等一切情狀，量處
    有期徒刑1 年2 月。又被告之犯罪時間係在96年4 月24日以
    前，符合減刑要件，依中華民國96年罪犯減刑條例第2 條第
    1 項第3 款規定減其刑期二分之一，即減為有期徒刑7 月，
    以資懲儆。
五、被告未經許可，持有具有殺傷力手槍罪部分，業經判刑確定
    在案，本院不予論列，併此明。
據上論斷，應依刑事訴訟法第369 條第1 項前段、第364 條、第
300 條、第299 條第1 項前段，刑法第305 條、中華民國96年罪
犯減刑條例第2條第1項第3款、第7條，判決如主文。
本案經檢察官蔡國禎到庭執行職務。
中    華    民    國    99    年    3     月    18    日
                  刑事第九庭    審判長法  官  莊秋桃
                                      法  官  范惠瑩
                                      法  官  謝宏宗
以上正本證明與原本無異。
檢察官如不服本判決應於收受本判決後10日內向本院提出上訴書
狀，其未述上訴理由者，並得於提起上訴後10日內向本院補提
理由書狀（均須按他造當事人之人數附繕本) 「切勿逕送上級法
院」。
本件判決被告不得上訴。
中    華    民    國    99    年    3     月    22    日
                                      書記官  蘇恒仁
附錄本判決論罪科刑法條：
中華民國刑法第305條
（恐嚇危害安全罪）
以加害生命、身體、自由、名譽、財產之事，恐嚇他人致生危害
於安全者，處 2 年以下有期徒刑、拘役或 3 百元以下罰金。

司法院資訊處製作；財團法人民間司法改革基金會備份。
